【裁判字號】    99,交抗,46
【裁判日期】    990303
【裁判案由】    聲明異議
【裁判全文】
臺灣高等法院臺南分院交通事件裁定      99年度交抗字第46號
抗  告  人  甲○○
即  異議人
上列抗告人因違反道路交通管理處罰條例案件，不服臺灣臺南地
方法院中華民國98年12月31日所為裁定（98年度交聲字第1420號
），提起抗告，本院裁定如下：
    主  文
抗告駁回。
    理  由
一、受處分人（異議人）甲○○於原審法院聲明異議意旨略以：
    依道路交通標誌、標線、號誌設置規則第190條規定，小型
    車停車位畫設規定為長5-6公尺、寬2-2.5公尺，本件採證照
    片中所示之停車位，未依規定劃設，其寬度自路邊延伸到圍
    牆，不符合規定2-2.5公尺之寬度，且該停車格內尚有其他
    設備（圓柱體），經異議人自行測量停車格內圓柱體到邊線
    為2公尺，而系爭機車係停放在圓柱體後方最接近圍牆邊，
    依法並未佔用汽車停車格，為此聲明異議，請求撤銷原處分
    等語。
二、原裁定意旨略以：
  (一)按汽車駕駛人停車時，有停車時間、位置、方式、車種不依
    規定者，處新臺幣（下同）600元以上1,200元以下罰鍰，道
    路交通管理處罰條例第56條第1項第9款定有明文。
  (二)異議人甲○○駕駛車牌號碼VHW-882號輕型機車（下稱系爭
    機車），於民國98年9月3日11時6分許，在臺南市○○路192
    號對面，因有佔用汽車格位停車之行為，經臺南市警察局交
    通隊警員製單逕行舉發車輛所有人，嗣因車主乙○○陳明前
    開行為係可歸責於駕駛人即異議人，而經原處分機關以其有
    停車位置不依規定之違規事證明確，對異議人裁處600元等
    情，有臺南市警察局98年9月8日南市警交字第S00000000號
    舉發違反道路交通管理事件通知單、申請書、原處分機關98
    年11月12日嘉監南字第裁74-S00000000號裁決書各1份及採
    證照片1幀在卷可稽。
  (三)至異議人主張本件採證照片中所示之停車位，未依規定劃設
    ，其寬度自路邊延伸到圍牆，不符合規定2-2.5公尺之寬度
    ，且該停車格內尚有其他設備（圓柱體），經異議人自行測
    量停車格內圓柱體到邊線為2公尺，而系爭機車係停放在圓
    柱體後方最接近圍牆邊，依法並未佔用汽車停車格等語，經
    查：
    1.按車輛停放線，用以指示車輛駕駛人停放車輛之位置與範
      圍；本標線之線型為白實線，線寬10公分，道路交通標誌
      標線號誌設置規則第190條第1項、第2項定有明文，又依
      前開條文所附附圖停車位形式為「平行停車」者，寬度為
      2-2.5公尺，長度為5或6公尺。
    2.自採證照片觀之，系爭機車遭舉發處為汽車停車格，應無
      疑義，且該汽車停車格之白實線自路邊延伸至圍牆，經與
      主管機關即臺南市政府認定本件路邊停車格位係以道路範
      圍自路緣劃設（包含水溝蓋）等語相核（有臺南市政府交
      通處98年10月16日南交處管字第09817064330號函文在卷
      可參），堪認系爭機車遭舉發處之汽車停車格範圍乃自路
      邊延伸至圍牆。
    3.異議人固主張本件採證照片中所示之停車位，未依規定劃
      設，其寬度自路邊延伸到圍牆，不符合規定2-2.5公尺之
      寬度云云，惟查，雖然系爭機車遭舉發處之汽車停車格寬
      度應較道路交通標誌標線號誌設置規則所示「平行停車」
      寬度2-2.5公尺為長，惟按道路交通標誌、標線、號誌，
      係由交通主管機關依道路交通狀況及用路人之需要，本於
      權責定之，有其裁量空間。異議人如認舉發地點繪設之標
      線，致其無法判斷得否停放機車或影響其停放機車權益，
      本得循正當途徑，向主管機關陳述反映，促其檢討改善。
      惟該等標線設置在未依法定程序變更前，駕駛人仍有遵守
      該標線指示之義務，不得僅憑其個人認知或價值判斷，或
      主觀認為其行為不致影響交通秩序、安全，而任意決定遵
      守與否，否則將使交通秩序大亂，非但影響道路交通安全
      及其他用路人之權益，亦將使道路交通標誌、標線、號誌
      形同虛設，是即使系爭機車遭舉發處之汽車停車格寬度較
      一般停車格之寬度為寬，異議人此部分之主張，亦不得資
      為免罰之事由。
    4.異議人另主張該停車格內尚有其他設備（圓柱體），經異
      議人自行測量停車格內圓柱體到邊線為2公尺，而系爭機
      車係停放在圓柱體後方最接近圍牆邊，依法並未佔用汽車
      停車格云云，惟查，系爭機車遭舉發處連同路旁水溝蓋上
      方既已全部劃入汽車停車格內，業經認定如上，因此，汽
      車以外之車輛自不得再停放於汽車停車格內，經審閱舉發
      照片，系爭機車遭舉發時乃停放在汽車停車格之白實線上
      ，其停放位置係屬汽車停車格之範圍無疑，是異議人確有
      停車位置不依規定之違規行為，已可認定，其上開所辯，
      應非可採。
  (四)依上所述，原處分機關以異議人違反道路交通管理處罰條例
    第56條第1項第9款之規定，裁處罰鍰600元之處分，於法核
    無不當，本件異議人之異議為無理由，應予駁回。
三、本件抗告意旨略以：
  (一)依道路交通標誌標線號誌設置規則第190條規定，平行停車
    者其寬2-2.5公尺，長度為5或6公尺。如不遵守上述規定，
    可認定是合法汽車停車格嗎？
  (二)原裁定理由四(二)3.認定交通主管機關有裁量空間可以不依道
    路交通標誌標線號誌設置規則第190條規定而違法，實不能
    苟同。交通主管機關如不希望該停車格與圍牆間可供停車，
    可於圍牆上公告禁止停車或劃紅線於地面，豈可違法設立這
    種停車格。
  (三)又同上原裁定理由四(二)3.認：「‧‧‧得循正當途徑，向主
    管機關陳情反映，促其檢討改進」，如鈞院不認為該停車格
    違法，有何立場去陳情反映等語。
四、按汽車駕駛人停車時，有停車時間、位置、方式、車種不依
    規定者，處600元以上1,200元以下罰鍰，道路交通管理處罰
    條例第56條第1項第9款定有明文。另按車輛停放線，用以指
    示車輛駕駛人停放車輛之位置與範圍；本標線之線型為白實
    線，線寬10公分，道路交通標誌標線號誌設置規則第190條
    第1項、第2項定有明文，又依前開條文所附附圖停車位形式
    為「平行停車」者，寬度為2-2.5公尺，長度為5或6公尺。
五、經查：
  (一)抗告人駕駛系爭機車，在前揭時地，因有佔用汽車格位停車
    之行為，經臺南市警察局交通隊警員製單逕行舉發車輛所有
    人，嗣因車主乙○○陳明前開行為係可歸責於駕駛人即抗告
    人，而經原處分機關以其有停車位置不依規定之違規事證明
    確，對抗告人裁處600元等情，有臺南市警察局98年9月8日
    南市警交字第S00000000號舉發違反道路交通管理事件通知
    單、申請書、原處分機關98年11月12日嘉監南字第裁74-S00
    000000號裁決書各1份及採證照片1幀在卷可稽（見原審卷第
    4、17、19、20頁），是抗告人違規停車之行為堪予認定。
  (二)抗告人固不否認其有於上開時地停車之事實，惟辯稱該停車
    格寬度自路邊延伸到圍牆，不符合道路交通標誌標線號誌設
    置規則第190條規定2-2.5公尺之寬度，係違法劃設之停車格
    ；且該停車格內尚有其他設備（圓柱體），經抗告人自行測
    量停車格內圓柱體到邊線為2公尺，而系爭機車係停放在圓
    柱體後方最接近圍牆邊，並未佔用汽車停車格；又交通主管
    機關如不希望該停車格與圍牆間可供停車，可於圍牆上公告
    禁止停車或劃紅線於地面，是其無佔用汽車停車格停車之違
    規云云。然查：
    1.依據卷附之採證照片，系爭機車遭舉發處為汽車停車格，
      且該汽車停車格之白實線自路邊延伸至以水泥覆蓋之水溝
      道上應屬無訛，經主管機關即臺南市政府認定本件路邊停
      車格位係以道路範圍自路緣劃設（包含水溝蓋）等語相核
      ，有臺南市政府交通處98年10月16日南交處管字第098170
      64330號函文在卷可參（見原審卷第26頁），堪認系爭機
      車遭舉發處之汽車停車格範圍乃自路邊延伸至水溝蓋。
    2.雖系爭機車遭舉發處之汽車停車格寬度應較道路交通標誌
      標線號誌設置規則所示「平行停車」寬度2-2.5公尺為寬
      ，惟該汽車停車格之白實線係自路邊延伸繪製至水溝蓋，
      一般用路人透過目視該地點繪設之標線應可知悉該汽車停
      車格之範圍，抗告人如認舉發地點繪設之標線不當，致會
      造成車主無法判斷得否停放機車或影響其停放機車權益，
      本應循正當途徑，向主管機關陳述反映，促其檢討改善。
      該等標線設置在未依法定程序變更前，駕駛人仍有遵守該
      標線指示之義務，不得僅憑其個人認知或價值判斷，或主
      觀認為其行為不致影響交通秩序、安全，而任意決定遵守
      與否，否則將使交通秩序大亂，非但影響道路交通安全及
      其他用路人之權益，亦將使道路交通標誌、標線、號誌形
      同虛設。是即使系爭機車遭舉發處之汽車停車格寬度較一
      般停車格之寬度為寬，抗告人亦不得主張：該停車格寬度
      不符合道路交通標誌標線號誌設置規則第190條規定2-2.5
      公尺之寬度；未於圍牆上公告禁止停放機車或劃紅線於地
      面云云，作為免罰之事由。
    3.抗告人另主張該停車格內尚有其他設備（圓柱體），經抗
      告人自行測量停車格內圓柱體到邊線為2公尺，而系爭機
      車係停放在圓柱體後方最接近圍牆邊，依法並未佔用汽車
      停車格云云，惟查，系爭機車遭舉發處連同路旁水溝蓋上
      方既已全部劃入汽車停車格內，業經認定如上，因此，汽
      車以外之車輛自不得再停放於汽車停車格內，經審閱舉發
      照片，系爭機車遭舉發時乃停放在汽車停車格之白實線上
      ，其停放位置係屬汽車停車格之範圍無疑，是抗告人確有
      停車位置不依規定之違規行為，足堪認定，其上開所辯，
      尚非可採。
六、綜上所述，原處分機關以抗告人違反道路交通管理處罰條例
    第56條第1項第9款之規定，裁處罰鍰600元之處分，於法核
    無不當。從而，原審裁定以本件抗告人之異議為無理由，駁
    回其異議，其認事用法並無不當，抗告人所提抗告，為無理
    由，應予駁回。
七、據上論斷，應依道路交通案件處理辦法第26條，刑事訴訟法
    第412條，裁定如主文。
中    華    民    國    99    年     3    月    3     日
                  刑事第四庭    審判長法  官  吳志誠
                                      法  官  吳森豐
                                      法  官  彭喜有
以上正本證明與原本無異。
不得再抗告。
                                      書記官  黃子起
中    華    民    國    99    年    3     月    5     日

司法院資訊處製作；財團法人民間司法改革基金會備份。
